臺灣板橋地方法院刑事判決　　　　　　　 100年度易字第42號
公　訴　人　臺灣板橋地方法院檢察署檢察官
被　　　告　林麗華
上列被告因竊盜案件，經檢察官提起公訴（99年度偵字第30831
號），本院判決如下：
    主  文
林麗華共同攜帶兇器竊盜，處有期徒刑捌月。
    事  實
一、林麗華係址設臺北縣板橋市（已於99年12月25日改制為新北
    市板橋區，下同）新海路122 號「金店鋪」金飾店之負責人
    ，見吳靖婷及石玟齡於民國99年10月28日12時30分許，持金
    飾1 批一同前往該店詢價，並將該金飾置於店內櫃臺上，認
    有機可乘，竟與其女陳蘭瑩共同基於意圖為自己不法所有之
    犯意，乘吳靖婷、石玟齡與林麗華交談而疏於注意之際，推
    由陳蘭瑩持客觀上足以危害人之生命、身體、安全，可供兇
    器使用之剪刀1 支，將吳靖婷所有、在新竹縣竹北市金裕華
    銀樓所購、原重6 錢3 分1 釐之金項鍊1 條拿取至櫃臺下方
    之工作臺上，剪斷後竊取1 節（0 錢1 分7 釐）得手（毀損
    部分未據告訴）。嗣因吳靖婷及石玟齡查覺該金項鍊遭剪斷
    ，要求林麗華及陳蘭瑩將該金項鍊交還，並報警處理，復持
    以前往址設臺北縣板橋市○○街87號之鴻興珠寶銀樓重行秤
    重，發覺該金項鍊重量減為6 錢1 分4 釐，始查悉上情。
二、案經吳靖婷訴由臺北縣政府警察局（已於99年12月25日改制
    為新北市政府警察局）海山分局移送臺灣板橋地方法院檢察
    署檢察官偵查起訴。
    理  由
壹、證據能力之說明：
一、按被告以外之人於審判外之言詞或書面陳述，除法律有規定
    者外，不得作為證據。刑事訴訟法第159 條第1 項定有明文
    。惟因檢察官代表國家偵查犯罪、實施公訴，必須對於被告
    之犯罪事實負舉證之責，依法其有訊問被告、證人及鑑定人
    之權，證人、鑑定人且須具結，而實務運作時，偵查中檢察
    官向被告以外之人所取得之陳述，原則上均能遵守法律規定
    ，不致違法取供，其可信性極高，為兼顧理論與實務，乃於
    修正刑事訴訟法時，增列第159 條之1 第2 項規定：被告以
    外之人於偵查中向檢察官所為之陳述，除顯有不可信之情況
    者外，得為證據。經查，證人吳靖婷於偵查中所為之證述（
    見偵查卷宗第42至43頁），係被告以外之人於審判外之言詞
    陳述，核其性質固屬傳聞證據，惟從證人吳靖婷陳述時之客
    觀情狀觀之，其於偵查中受訊問時均已具結擔保其證言之真
    實性並均證述明確，且證述內容亦與本件犯罪事實有相當之
    關聯性，又查無證據足認證人吳靖婷有受違法訊問等顯不可
    信或其他不適當之情況發生，復於本院審理時到庭接受被告
    之詰問，以足保障被告之對質詰問權，揆諸同法第159 條之
    1 第2 項規定，證人吳靖婷於偵查中所為之言詞陳述，自有
    證據能力。
二、次按，刑事訴訟法第159 條之4 規定：除前3 條之情形外，
    下列文書亦得為證據：一除顯有不可信之情況外，公務員職
    務上製作之紀錄文書、證明文書。二除顯有不可信之情況外
    ，從事業務之人於業務上或通常業務過程所須製作之紀錄文
    書、證明文書。三除前2 款之情形外，其他於可信之特別情
    況下所製作之文書。本條規定之「特信性文書」，乃基於對
    公務機關高度客觀性之信賴（如同條第1 款之公文書），或
    係出於通常業務過程之繼續性、機械性而為準確之記載（如
    同條第2 款之業務文書），或與前述公文書及業務文書同具
    有高度之信用性及必要性（如同條第3 款之其他具有可信性
    之文書），雖其本質上屬傳聞證據，亦例外賦予其證據能力
    ，而容許作為證據使用（最高法院97年度台上字第4315號判
    決意旨參照）。經查，卷附之金裕華銀樓保單1 紙（見偵查
    卷宗第11頁），係該銀樓所出具證明金飾品質、重量之證明
    文書，固為被告以外之人在審判外之書面陳述，惟該保單屬
    銀樓執行業務過程中所為規律、準確之記載，填載保單時無
    法預期將有涉訟情形發生，顯非針對本件個案所為，應無顯
    不可信之情形，且為證明本件犯罪事實所必要，核屬刑事訴
    訟法第159 條之4 第2 款之證明文書而有證據能力。至鴻興
    珠寶銀樓保單1 紙（見偵查卷宗第46頁），係該銀樓所出具
    證明重量之證明文書，亦為被告以外之人在審判外之書面陳
    述，且係針對本件個案所為，固非出於通常業務過程之繼續
    性、機械性之記載，然證人即實際秤重之人鄭穎文業於本院
    審理時到庭具結作證，並接受被告之詰問，已足保障被告之
    對質詰問權，則上開鴻興珠寶銀行保單1 紙亦應具有證據能
    力。
三、又卷附之照片3 張（見偵查卷宗第14至15頁），乃以科學、
    機械之方式，對於所拍攝內容所為忠實且正確之記錄，而以
    物品之存在本身做為證明事實之證據。是以，上開照片非依
    憑人之記憶再加以轉述而得，核其性質非屬供述證據，殊無
    刑事訴訟法第159 條第1 項傳聞證據排除法則之適用。又上
    開照片既與本案犯罪事實具有關聯性，復查無其他證據足資
    證明係公務員違背法定程序或經偽造、變造所取得，依刑事
    訴訟法第158 條之4 反面解釋，自均有證據能力。
貳、認定犯罪事實所憑之證據及理由：
    訊據被告林麗華固坦承為臺北縣板橋市○○路122 號「金店
    鋪」金飾店之負責人，告訴人吳靖婷持金飾到店內詢價時，
    被告與其女陳蘭瑩均在店內，陳蘭瑩有將其中某金項鍊剪斷
    之事實不諱，惟矢口否認攜帶兇器竊盜犯行，辯稱：陳蘭瑩
    將金項鍊剪斷係要確認金項鍊之品質，僅剪斷但未竊取，且
    告訴人嗣後至其他金飾店秤重之金項鍊，與其攜來詢價遭剪
    斷之金項鍊不同云云。經查：
一、上揭犯罪事實，迭據證人即告訴人吳靖婷於偵查中及本院審
    理時均指證綦詳，亦據證人石玟齡、證人即鴻興珠寶銀樓負
    責人鄭穎文、證人即警員張毓智、謝旻軒於本院審理時均結
    證明確，並有金裕華銀樓保單、鴻興珠寶銀樓保單各1 紙、
    照片3 張在卷可稽。而警員張毓智到被告所經營之金飾店詢
    問案情時錄音蒐證，被告亦不否認剪斷告訴人金項鍊一事，
    亦有檢察官勘驗筆錄1 份附卷為憑（見偵查卷宗第47頁正、
    反面），並經本院當庭勘驗無誤（見本院100 年4 月6 日審
    判筆錄第14頁）。被告復於本院審理時多次陳稱其女陳蘭瑩
    確有持剪刀剪斷告訴人所攜之金項鍊，益徵告訴人及證人石
    玟齡所證情節非無可信。再觀諸被告與陳蘭瑩為母女關係，
    被告亦自稱陳蘭瑩有在店內幫忙剪金飾（見本院100 年4 月
    6 日審判筆錄第16頁），足認被告與陳蘭瑩對於金飾店內之
    工作確有分工關係。又倘若被告事前對於陳蘭瑩剪斷告訴人
    上開金項鍊並竊取其中1 節之事並不知情，衡情當立即協助
    告訴人尋找，惟據證人石玟齡於本院審理時結證稱：伊發現
    金項鍊遭剪後，被告叫陳蘭瑩進房間，並要告訴人將該金項
    鍊出售等語（見本院100 年4 月6 日審判筆錄第4 頁），顯
    見被告係自知竊盜犯行遭發覺後，意圖以收購該金項鍊之方
    式掩飾犯行，益徵被告與陳蘭瑩確有犯意聯絡無疑。
二、被告雖以前揭情詞置辯，惟告訴人於偵查中及本院審理時所
    證情節始終不移，且與證人石玟齡於本院審理時之證述內容
    互核相符，警員謝旻軒到現場處理時，亦聽聞吳靖婷告知金
    飾被剪斷之事，此據證人謝旻軒於本院審理時結證明確（見
    本院100 年4 月6 日審判筆錄第10頁），可佐證告訴人自始
    至終均供證一致。況證人吳靖婷、石玟齡係隨機選擇金飾店
    詢價，此業據告訴人於本院審理時結證在卷（見本院100 年
    3 月10日審判筆錄第7 頁），且觀諸告訴人於本院審理時所
    提之刑事附帶民事訴訟，針對金項鍊損失部分僅請求被告給
    付1000元，此觀刑事附帶民事訴訟起訴狀甚明，足見告訴人
    之損失尚非嚴重，衡情應無甘冒涉犯偽證罪處罰之風險而設
    詞誣陷被告之理，堪認告訴人及證人石玟齡之證述情節尚非
    子虛，告訴人所有之上開金項鍊遭剪斷後竊取1 節之事實，
    確堪採信。被告空言否認，並無足採。又倘如被告所言欲檢
    查金飾品質，理應針對所有金飾均檢查之，何以僅檢查該金
    項鍊，而置其他金飾於不顧，已與常情相乖違。況告訴人僅
    係前往金飾店詢價，並未同意被告剪斷檢查，此業據告訴人
    於本院審理時結證在卷（見本院100 年3 月12日審判筆錄第
    6 頁），被告未得告訴人之同意即率予剪斷，益徵其所辯欲
    檢查金項鍊品質云云，顯係臨訟卸責之詞，委無可採。
三、綜上所述，本案事證明確，被告所辯均非可採，其犯行洵堪
    認定，應依法論科。
、論罪科刑之依據：
一、按刑法第321 條第1 項第3 款之攜帶兇器竊盜罪，係以行為
    人攜帶兇器竊盜為其加重條件，此所謂兇器，其種類並無限
    制，凡客觀上足對人之生命、身體、安全構成威脅，具有危
    險性之兇器均屬之，且祇須行竊時攜帶此種具有危險性之兇
    器為已足，並不以攜帶之初有行兇之意圖為必要（最高法院
    79年臺上字第5253號判例意旨參照）。經查，被告用以剪斷
    金項鍊之剪刀1 支，係金屬製品，專門用來剪金飾等情，業
    據其於本院審理時供承不諱（見本院100 年4 月6 日審判筆
    錄第16、17頁），且該剪刀既可剪斷金項鍊，顯見質地堅硬
    ，如持以攻擊人體，足以造成相當之傷害，堪認客觀上足對
    人之生命、身體、安全構成威脅，而可供作兇器使用無訛。
    又被告行為後，刑法第321 條業於100 年1 月26日經總統以
    華總一義字第10000015561 號令修正公布，並自100 年1 月
    28日施行。修正前該條（即舊法）法定刑為「6 月以上5 年
    以下有期徒刑」，修正後該條（即新法）法定刑則為「6 月
    以上5 年以下有期徒刑，得併科新臺幣10萬元以下罰金」，
    經依刑法第2 條第1 項所定「從舊從輕」原則比較新舊法律
    規定結果，新法並未有利於被告，爰依刑法第2 條第1 項前
    段規定，適用修正前刑法第321 條規定予以論罪科刑。
二、核被告所為，係犯刑法第321 條第1 項第3 款之攜帶兇器竊
    盜罪。起訴書所犯法條欄原記載被告所為係犯刑法第320 條
    第1 項之竊盜罪，惟業經本院告知變更後之所犯法條為刑法
    第321 條第1 項第3 款，已無礙被告防禦權之行使，且經公
    訴檢察官當庭更正（見本院100 年4 月6 日審判筆錄第2 頁
    ），本院自毋庸變更起訴法條，併此敘明。被告與陳蘭瑩有
    犯意聯絡及行為分擔，均為共同正犯。爰審酌被告不思正道
    取財，竟圖不勞而獲，竊取他人財物，破壞社會秩序及他人
    財產安全，兼衡被告曾有傷害、毀損等前科紀錄之素行（見
    卷附臺灣高等法院被告前案紀錄表）、智識程度、生活狀況
    、犯罪之動機、目的、手段、所竊取財物之價值、犯罪後之
    態度等一切情狀，量處如主文所示之刑，以資懲儆。另查，
    用以剪斷金項鍊之剪刀1 支，係被告所有之物，固據其於本
    院審理時供明在卷（見本院100 年2 月15日準備程序筆錄第
    3 頁），惟該剪刀並未扣案，被告復於本院審理時陳明：該
    剪刀已被伊丟到馬路上，丟出去之後就不見了等語（見本院
    100 年3 月10日審判筆錄第3 頁），自不能證明現仍存在，
    為免執行困難，爰不予宣告沒收，併此敘明。至被告之女陳
    蘭瑩所涉共同攜帶兇器竊盜罪嫌部分，應由檢察官另行偵辦
    ，附此敘明。
據上論斷，應依刑事訴訟法第299 條第1 項前段，刑法第2 條第
1 項前段、第28條、第321 條第1 項第3 款（修正前），判決如
主文。
本案經檢察官黃明絹到庭執行職務。
中    華    民    國    100   年    4     月    20    日
                  刑事第八庭    法  官    賴彥魁
上列正本證明與原本無異。
如不服本判決，應於判決送達後10日內，向本院提出上訴書狀，
並應敘述具體理由；其未敘述上訴理由者，應於上訴期間屆滿後
20日內向本院補提理由書（均須按他造當事人之人數附繕本），
「切勿逕送上級法院」。
                                書記官    楊文祥
中    華    民    國    100   年    4     月    20    日
附錄本案論罪科刑法條全文：
修正前中華民國刑法第321 條第1 項
犯竊盜罪而有左列情形之一者，處6 月以上、5 年以下有期徒刑
：
一、於夜間侵入住宅或有人居住之建築物、船艦或隱匿其內而犯
    之者。
二、毀越門扇、牆垣或其他安全設備而犯之者。
三、攜帶兇器而犯之者。
四、結夥3 人以上而犯之者。
五、乘火災、水災或其他災害之際而犯之者。
六、在車站或埠頭而犯之者。
前項之未遂犯罰之。